【裁判字號】    99,交聲,2373
【裁判日期】    990630
【裁判案由】    聲明異議
【裁判全文】
臺灣臺中地方法院交通事件裁定      99年度交聲字第2373號
原處分機關  交通部公路總局臺中區監理所
異議人即
受處分人    甲○○
上列異議人因違反道路交通管理處罰條例案件，對於交通部公路
總局臺中區監理所民國99年5月13日所為之處分（中監違字第裁
60-Z00000000號裁決書），聲明異議，本院裁定如下：
    主    文
原處分關於吊扣大客車普通駕駛執照部分撤銷。
前項撤銷部分，吊扣甲○○小型車駕駛執照拾貳個月。
    理    由
一、原處分機關係以：異議人即受處分人甲○○於民國99月2月2
    2日19時13分許，駕駛車牌號碼RE-0098號自小貨車，在國道
    3號南下211公里處，因「酒後駕車，酒測值達0.31㎎/L(原
    處分機關誤載，實際上係0.56㎎/L）」違規，經內政部警政
    署國道公路警察局第七警察隊員警依違反道路交通管理處罰
    條例第35條第1項第1款規定當場舉發；本站於99年5月13 日
    以中監違字第裁60-Z00000000號裁決書處罰吊扣駕駛執照12
    個月，並施以道路交通安全講習 (查刑事公共危險罪判處罰
    金新臺幣50000元，依行政罰法第26條規定，本行政罰鍰免
    於執行); 逾期則依裁決書處罰主文規定裁處。
二、本件異議人聲明異議意旨略以：伊因酒駕案件須被吊扣駕照
    ，但我的駕照是普大客，當時是駕駛自小客車 (異議人誤載
    ，實際上係自小貨車）違規，若吊扣普大客駕照，將對伊的
    生計有甚大影響，爰此，提起聲明異議，請求法官免於吊扣
    伊之普大客駕，並准予吊扣自小客車駕照，不勝感激。
三、按道路交通管理處罰條例第68條業於94年12月14日修正，並
    自95年3月1日施行，修正前之道路交通管理處罰條例第68條
    規定：「汽車駕駛人，因違反本條例及道路交通安全規則之
    規定，受吊扣或吊銷駕駛執照處分時，吊扣或吊銷其持有各
    級車類之駕駛執照。」，其立法意旨在於違規行為對道路交
    通秩序之維持及道路交通安全已生較大之影響，故規定吊扣
    或吊銷其持有各級車類之駕駛執照，以限制其繼續駕車行駛
    道路之權利，其係屬駕駛行為之限制，並不因所持駕駛執照
    種類不同而有所差異。而修正後之道路交通管理處罰條例第
    68條規定：「汽車駕駛人，因違反本條例及道路交通安全規
    則之規定，受吊銷駕駛執照處分時，吊銷其持有各級車類之
    駕駛執照。」，其立法理由略以：「原條文將違法或違規駕
    駛人所持有各級車類之駕駛執照一併吊扣或吊銷，失之過酷
    ，影響人民工作及生活甚鉅，爰修正之」等語。故依修正後
    道路交通管理處罰條例第68條之規定，受吊扣駕駛執照處分
    ，不再吊扣其持有各級車類之駕駛執照，僅於受吊銷駕駛執
    照處分時，始吊銷其持有各級車類之駕駛執照，而限縮修正
    前條文之適用範圍，即受吊扣駕駛執照處分，不在本條規定
    適用之列。是依上開規定受吊銷駕照處分者，仍維持吊銷其
    持有各級車類之駕駛執照，至於受吊扣駕照處分者，則僅吊
    扣其違法或違規當時所駕駛車輛之駕駛執照，不再吊扣其持
    有各級車類之駕駛執照，其理甚明。
四、經查：
（一）本件異議人於民國99月2月22日19時13分許，駕駛車牌號
      碼RE-0098號自小貨車，在國道3號南下211公里處，因「
      酒後駕車，酒測值達0.56㎎/L」之違規，經內政部警政署
      國道公路警察局第七警察隊員警依違反道路交通管理處罰
      條例第35條第1項第1款規定當場舉發等情，為異議人所不
      爭執，並有內政部警政署國道公路警察局公警局交字第
      Z00000000號舉發違反道路交通管理事件通知單通知聯影
      本在卷可稽，異議人對此亦不爭執，是以，異議人於飲用
      酒類後，在前開時地，駕駛前開自小貨車，經員警測試檢
      定有酒精濃度超過規定標準即吐氣所含酒精濃度超過每公
      升0.25毫克以上之事實，應堪認定。
（二）惟異議人之違規行為係發生於99月2月22日，自應依修正後
      之道路交通管理處罰條例第68條裁處，而現行道路交通管
      理處罰條例第68條之規定，既將「吊扣」等字刪除，是依
      前開說明，駕駛人受吊扣駕駛執照處分時，應不再吊扣其
      持有各級車類之駕駛執照，故原處分機關於作成吊扣駕駛
      執照處分時，應就行為人所應吊扣之駕駛執照種類予以限
      定，始符合依法行政原則。本件異議人為酒後駕車之交通
      違規時，係駕駛自小貨車，揆諸前開說明，其依法所受之
      處分應為限制其駕駛自小貨車之權利，即吊扣其自小貨車
      之駕駛執照，原處分機關未審酌及此，逕為裁罰，即難認
      為允當。
（三）從而，本件異議人之異議，於法有據，為有理由，原處分
      關於「吊扣駕駛執照12個月（指異議人所領有之大客車普
      通駕駛執照）」部分，自應予撤銷，並就撤銷部分改諭知
      如主文第二項所示之處罰。至於，公路機關因汽車駕駛人
      取得高一級車類之駕駛資格者，應換發駕駛執照，並准其
      駕駛較低級車類之車輛，而已領有大客車駕駛執照者，得
      駕駛大貨車、代用大客車、大客貨兩用車、曳引車、小型
      車、輕型機器腳踏車的規定，而於實務上僅逐級核給汽車
      駕駛執照一張，致持有大客車駕駛執照者，因駕駛普通小
      型車違規，而須吊扣小型車普通駕駛執照時，產生技術層
      面之困難，惟行政機關本應隨時因應法令之變更，而精進
      其行政執行成效，斷不得因技術層面之困難，而置相關法
      令於不顧，甚或逾越比例原則，是技術層面的問題，要難
      據為原處分並無不當之理由，併此敘明。
據上論斷，應依道路交通管理處罰條例第87條第2項，道路交通
案件處理辦法第20條規定，裁定如主文。
中    華    民    國    99    年    6     月    30    日
                  交通法庭    法  官  黃建都
上正本證明與原本無異。
如不服本裁定，應於送達後五日內，向本院提出抗告狀。
                              書記官  賴玉真
中    華    民    國    99    年    6     月    30    日

司法院資訊處製作；財團法人民間司法改革基金會備份。
